臺灣高等法院臺中分院刑事判決　　　　　　　　　九十二年度上訴字第二一八二號
　　上　訴　人
　　即　被　告　己○○
　　選任辯護人　周志峰律師
　　上　訴　人
　　即　被　告　甲○○
右上訴人因偽造文書等案件，不服臺灣台中地方法院九十二年度訴字第一三三九號中
華民國九十二年九月二十六日第一審判決（起訴案號：臺灣台中地方法院檢察署九十
二年度偵字第七二四五號）提起上訴，暨台灣台中地方法院檢察署檢察官移
九十二年度偵字第二一八四三號）本院判決如左：
    主　　  文
原判決撤銷。
己○○共同行使偽造私文書，足生損害於他人，處有期徒刑壹年貳月，偽造「張光正
」名義之「警政署刑事警察局刑警證」壹張、「己○○」照片壹張均沒收；又共同連
續攜帶兇器竊盜，處有期徒刑壹年，偽造「張光正」名義之「警政署刑事警察局刑警
證」壹張、「甲○○」照片壹張、犯罪計畫貳本、詐欺名冊壹本、玩具鈔票伍佰伍拾
柒張、蓋有「宓阿毛」印文之郵政存簿儲金提款單陸張、梅花扳手壹支、十字起子壹
支、郵局空白提款單肆拾捌張均沒收。應執行有期徒刑貳年，偽造「張光正」名義之
「警政署刑事警察局刑警證」壹張、「己○○」照片壹張、「甲○○」照片壹張、犯
罪計畫貳本、詐欺名冊壹本、玩具鈔票伍佰伍拾柒張、蓋有「宓阿毛」印文之郵政存
簿儲金提款單陸張、梅花扳手壹支、十字起子壹支、郵局空白提款單肆拾捌張均沒收
。
甲○○共同連續攜帶兇器竊盜，處有期徒刑壹年。偽造「張光正」名義之「警政署刑
事警察局刑警證」壹張、「甲○○」照片壹張、犯罪計畫貳本、詐欺名冊壹本、玩具
鈔票伍佰伍拾柒張、蓋有「宓阿毛」印文之郵政存簿儲金提款單陸張、梅花扳手壹支
、十字起子壹支、郵局空白提款單肆拾捌張均沒收。
    事 　　 實
一、己○○曾因違反槍砲彈藥刀械管制條例案件，經台灣台中地方法院判處有期徒刑
    五年四月，併科罰金新台幣二十萬元，現於本院審理中。甲○○曾於八十八年間
    因施用第一、二級毒品案件，經法院於八十八年九月二十五日，以八十八年度訴
    字第一四五七號分別判處有期徒刑十月、四月確定；次於八十八年間因偽造文書
    案件，經法院於八十九年四月三日判處有期徒刑六月確定，嗣經法院定其應執行
    之刑為有期徒刑一年五月確定。又於八十九年間因施用第一、二級毒品案件，經
    臺灣彰化地方法院於九十年三月十九日，以九十年度訴字第四六號分別判處有期
    徒刑十月、六月，並定其應執行之刑為有期徒刑一年二月確定。甲○○入監接續
    執行前開二個有期徒刑，甫於九十一年六月三日假釋，刑期至九十二年六月二十
    一日始行期滿。
二、己○○夥同一名不詳姓名之成年男子，均意圖為自己不法之所有，並基於行使偽
    造私文書、行使偽造服務證書及冒充公務員而行使其職權之共同犯意聯絡，先於
    民國九十一年間某日，在不詳地點，將「己○○」的照片一張粘貼塑膠封套上，
    再放入未黏貼照片「張光正」名義之「警政署刑事警察局刑警證」，以此方式偽
    造「張光正」名義之「警政署刑事警察局刑警證」一張，再於九十一年三月至五
    月初某日，先以不詳方法取得丙○所有之郵政存簿儲金簿（臺中北屯郵局，帳號
    0000000號）及電話號碼，於九十一年五月十四日上午十時許，撥打電話
    與丙○取得聯繫，向丙○佯稱渠等係負責調查犯罪之檢警公務員，目前正在調查
    丙○涉嫌犯罪之案件，要求丙○持身分證件、郵政存簿儲金簿及印章配合調查。
    丙○誤認己○○等人確係檢警人員，遂依己○○之指示，攜帶身分證件及印章（
    此時丙○始發現其郵政存簿儲金簿業已遺失）在臺中市○○○路○段十二巷口等
    候。己○○與該名不詳姓名成年男子共乘不詳車號之自用小客車前來接丙○上車
    ，並行使該偽造之「警政署刑事警察局刑警證」供丙○短暫過目，冒充係負責調
    查犯罪之公務員而行使其調查犯罪之職權，足以生損害於內政部警政署刑警證核
    發之正確性及張光正。丙○依己○○二人之指示而坐上渠等駕駛之車輛後。己○
    ○等人即駕駛該車在臺中市區兜圈，並要求丙○先行交付身分證件、印章及提供
    前開郵局帳戶密碼供渠等查核。丙○誤認渠等確係在偵查犯罪而依指示交付身分
    證件、印章及提供郵局帳戶密碼。己○○等人即利用丙○疏於注意之機會，在預
    先準備之空白郵政存簿儲金提款單上，盜用丙○之印章在印鑑欄蓋印丙○之印文
    ，並偽填局號、帳號、密碼、提款金額及日期等內容，而偽造丙○名義之郵政存
    簿儲金提款單之私文書。嗣己○○等人將車輛開往臺中市○○路與大雅路口，佯
    稱下車要找另一名同仁上車，實則由己○○持前開偽造之郵政存簿儲金提款單，
    至臺中市○○路郵局，佯裝為丙○本人並行該偽造之郵政存簿儲金提款單，向郵
    局櫃檯人員誆稱提款新臺幣（下同）三十五萬元，致郵局櫃檯人員陷於錯誤，誤
    認確係丙○本人提款而交付三十五萬元，並因郵政存簿儲金簿列印完畢，依規定
    補發新郵政存簿儲金簿一本予己○○，足以生損害於丙○及郵局對客戶存款帳戶
    管理之正確性。己○○回到車上，即向丙○佯稱該名同仁尚在洗澡，改天再偵辦
    此刑事案件，並將身分證件、印章返還丙○，並自行留存上開補發之新存摺，再
    將丙○載回原上車處令其下車，所詐得之款項則由己○○與該名不詳姓名成年男
    子朋分花用。丙○在翌日向臺中北屯郵局欲提領存款時，始發覺存款遭盜領三十
    五萬元。
三、己○○另行起意，並與甲○○均意圖為自己不法之所有，並基於加重竊盜之共同
    概括犯意聯絡及詐欺取財、行使偽造服務證書、冒充公務員而行使其職權之共同
    犯意聯絡，先於九十二年三月間某日，在不詳地點，由己○○提供之前揭張光
    正名義之「警政署刑事警察局刑警證」一張，由甲○○將其照片黏貼於塑膠封套
    內頁上，再直接套入上開刑警證，據此偽造張光正名義之「警政署刑事警察局刑
    警證」一張。次由己○○先於九十二年三月七日晚上十一時許，持客觀上足供兇
    器使用之梅花扳手、十字起子各一支，至臺中縣沙鹿鎮光田醫院旁，竊取丁○○
    所有之車號Ａ８－８２２７號自用小客車車牌二面。再於同年月二十一日下午一
    時許，持前開梅花扳手、十字起子各一支，至臺中市西屯區某不詳處所，竊取乙
    ○○所有之車號５Ｑ－７０８５號自用小客車車牌二面。連續竊取上開車牌得手
    後，再由甲○○將竊得之車號５Ｑ－７０８５號自用小客車車牌黏貼在己○○所
    借得之車號Ｍ７－０１３１號自用小客車原車牌上，以掩人耳目，並將車號Ａ８
    －８２２７號自用小客車車牌置於後車廂備用。渠二人以不詳方式得知宓阿毛為
    榮民並取得電話號碼後，於九十二年四月一日上午十時許，渠等駕駛前開懸掛車
    號５Ｑ－７０８５號車牌之自用小客車，並在車內事先備妥準備供以調包真鈔所
    用之玩具鈔票五百五十七張（面額一千元一百八十張、面額二百元一百六十五張
    及面額一百元二百十二張），再以電話聯絡宓阿毛，佯稱渠等是警員，為負責調
    查犯罪之公務員，因宓阿毛之郵局帳戶（臺中南屯路郵局，帳號0000000
    號）遭人利用，目前必須凍結該郵局帳戶，日後可能無法提領款項使用，並要求
    宓阿毛持身分證件、郵政存簿儲金簿及印章配合調查。宓阿毛即依照己○○之指
    示，攜帶身分證件、郵政存簿儲金及印章搭上己○○、甲○○駕駛之車輛。己○
    ○、甲○○駕車將宓阿毛載往臺中烏日明道郵局，並在車上行使該偽造之「警政
    署刑事警察局刑警證」供宓阿毛短暫過目，並改稱渠等為法務部調查局的人員，
    為負責調查犯罪之公務員，而冒充法務部調查局人員行使調查犯罪之職權，足以
    生損害於內政部警政署刑警證核發之正確性及張光正。因己○○向宓阿毛誆稱郵
    局帳戶若遭凍結，日後即無法提領款項使用，可由渠等代為提領款項等語。宓阿
    毛因誤認日後可能無法提款，致陷於錯誤而同意己○○、甲○○代為提領款項，
    並將印章交給甲○○（己○○、甲○○對該印章並無不法所有之意圖）。甲○○
    即在預先準備之空白郵政存簿儲金提款單六張上，接續在印鑑欄蓋印「宓阿毛」
    之印文六枚。嗣因宓阿毛認為還是自行領款較為妥適，即下車至臺中烏日明道郵
    局櫃檯填寫郵政存簿儲金提款單，準備領取四十萬元。己○○與甲○○則在外等
    候，欲俟宓阿毛領得現金後，以車內之玩具鈔票與之掉換。因該郵局櫃檯人員詢
    問宓阿毛何以提領鉅額現金，且開戶郵局為臺中南屯路郵局，何以遠至臺中烏日
    明道郵局提領款項等問題，宓阿毛告以是在外等候之二名陌生人要其提領款項，
    郵局櫃檯人員表示恐有問題，宓阿毛始察覺情況有異，請求郵局櫃檯人員代為報
    案處理，經警方於同日上十一時四十分許，在臺中縣烏日鄉○○路○段三七四號
    前，當場查獲正在等候宓阿毛提款之己○○與甲○○，並在渠等駕駛之自用小客
    車上扣得車號５Ｑ－７０８５號、Ａ８－８２２７號車牌各二面、玩具鈔票五百
    五十七張（面額一千元一百八十張、面額二百元一百六十五張及面額一百元二百
    十二張）、偽造「張光正」名義之「警政署刑事警察局刑警證」一張、「己○○
    」、「甲○○」照片各一張（含塑膠封套）、蓋有宓阿毛印文之郵政存簿儲金提
    款單六張、上開新補發之丙○郵政存簿儲金簿一本，犯罪計畫二本及詐欺名冊一
    本，己○○、甲○○始未得逞，警方再循線查悉上情。
四、案經臺中縣警察局烏日分局報告臺灣臺中地方法院檢察署檢察官偵查起訴。
    理 　　 由
一、訊據上訴人即被告己○○固坦承冒充警員向宓阿毛詐欺取財未遂之犯行，惟矢口
    否認其他犯行，訊據上訴人即被告甲○○固坦承有攜帶兇器竊取車牌、冒充警員
    向宓阿毛詐欺取財未遂等犯行，惟矢口否認有偽造刑警證之犯行。被告己○○辯
    稱：扣案之「警政署刑事警察局刑警證」係於九十二年三月初，在市場所購買，
    並非伊所偽造，丙○的郵政存簿儲金簿係伊透過自由時報刊登販賣存摺的廣告所
    購買的，目的是要在向宓阿毛為詐欺取財犯行時作為調換之用，伊並無偽造丙○
    之郵政存簿儲金提款單，亦未向丙○詐欺取財，伊會在檢察官偵查時承認向丙○
    詐欺取財，目的是要將與其有過節之案外人吳貴清拖下水。且警方在詢問過程中
    有將伊的眼睛矇住，由二名警員毆打其胸部，以此方式刑求逼供云云；被告甲○
    ○則辯稱：伊並未偽造「警政署刑事警察局刑警證」，是警察將伊照片套在刑警
    證上拍照，另車牌係伊單獨竊取，被告己○○並未參與云云。惟查：
(一)【有關被害人丙○部分】：
  (1)被害人丙○遭被告己○○及另名不詳姓名成年人詐欺取財之前揭過程，業據被告
    己○○於九十二年四月一日警方移送檢察官初訊時坦承做案二次等語（見偵查卷
    第二三頁），於同日法官羈押訊問時亦坦承詐欺被害人丙○並稱與友人吳貴清共
    同犯案等情（見九十二年度聲羈卷第一八五號卷第五頁），另於九十二年四月十
    四日偵查時亦坦承上開犯行並供稱係與友人吳貴清共同犯案等語，於同年月四月
    三十日偵查中與另案被告吳貴清當庭對質時，雖改稱吳貴清並未參與此案，然仍
    坦承其自身確實有詐欺被害人丙○等語（見偵查卷第八六頁、一一五頁），本院
    審之被告己○○關於其自身做案之前後自白一致，且核與被害人丙○於警詢、檢
    察官偵查指訴，於原審以證人身分結證遭詐欺取財之過程大致相符，被告己○○
    前揭自白顯非子虛。另被告己○○為警查獲時扣得之四十八張空白提款單，依右
    下角之印刷編號觀之，其中「」印刷者有五張，「６」印刷者有三四張（
    影本漏未附於警訊卷），「」印刷者有九張，此業經本院詳細檢視上開扣案
    證物明確，而被害人丙○遭人盜領之偽造提款單印刷編號即是「６」，核與前
    揭扣案之三十四張空白提款單印刷編號相符，更足佐證被告己○○前揭自白應與
    事實相符而堪採信。被告辯護人於原審辯稱上開提款單版本不同云云，顯有誤會
    。
  (2)雖被害人丙○曾於檢察官偵訊時表示無法確認被告己○○是否即為詐欺取財之歹
    徒，於警詢及原審卻明確指認被告己○○即為當天開車的歹徒，且於原審經被告
    己○○的選任辯護人詢問開車歹徒有何特徵時，指稱該歹徒左手手肘下方有一顆
    黑痣之資訊，惟於檢察官偵查時卻係陳稱駕車歹徒身著夾克等語；另被害人丙○
    於警訊、偵查均指稱有交付郵局儲金簿給歹徒，直至原審、本院才改稱其郵局儲
    金簿先前置放於機車內遺失等語，其前後指訴稍有歧異，且與被告己○○偵查中
    自白其在當日係坐在車內後座等情不符。惟按：告訴人、證人之陳述有部分前
    後不符，或相互間有所歧異時，究竟何者為可採，法院仍得本其自由心證予以斟
    酌，非謂一有不符或矛盾，即應認其全部均為不可採信。若其基本事實之陳述，
    果與真實性無礙時，則仍非不得予以採信，此有最高法院七十四年臺上字第一五
    九九號判例可資參照。雖被害人丙○就被告己○○是否為涉案歹徒之指證，前後
    證述雖有歧異，然其所述被害過程之基本事實，既與被告己○○於檢察官偵查時
    自白犯罪之過程相互吻合，顯然與真實性無礙，其證詞即非不得予以採信。被
    害人丙○年近七旬，其記憶力有時難期完整，且本院審理時訊問被害人丙○有關
    受害經過，基於直接審理之心證，認被害人丙○之指訴並無故意偽詞之情形，僅
    是因年齡已高，指訴無法完整。另被害人於原審始稱其郵局儲金簿係置放於機車
    內遺失，經本院函查結果，被害人之子程有淨所有之車號ＪＲＱ－三四二號機車
    確實曾於九十一年三月十一日失竊，而由被害人之妻程楊桃申報失竊等情，此有
    台中市警察局第五分局函文一份在卷足憑（見本院卷第一七八至一八三頁），且
    被害人上開郵局帳戶內，自上開機車失竊之九十一年三月十一日起，僅有以提款
    卡提領存款之紀錄，並未有以存摺現金提款之紀錄，此有客戶歷史交易清單在卷
    足稽（見本院卷第五二頁），故被害人丙○指稱上開儲金簿置於機車內遺失，直
    至被告己○○等人向其佯稱辦案交求其交出郵局儲金簿，其才發現遺失一節，並
    非子虛。其先前於警訊、偵查中指稱由其交付儲金簿予歹徒云云，應有疏誤，而
    上開疏誤應係指訴疏誤，尚不影響其指訴之真實性，併此敘明。
  (3)被告己○○雖辯稱警方在詢問過程中有將其眼睛矇住，由二名警員毆打其胸部，
    以此方式刑求逼供等語。然查，被告己○○所為之刑求抗辯，經本院調取被告己
    ○○進入臺灣臺中看守所執行羈押時之健康檢查報告，並無胸部遭毆打之傷痕，
    其身上亦無其他任何新生的傷痕等情，有臺灣臺中看守所九十二年六月十七日中
    所正衛字第０九二０００二一○一號函附之新收收容人內外傷紀錄表及被告健康
    檢查表在卷足憑（見原審卷第一○五至一○八頁）。況被告己○○於警詢時並未
    坦承參與詐騙丙○財物之犯行，在警方移送檢察官偵查時及檢察官聲請法院裁定
    羈押，原審法院依法進行羈押訊問時，始坦承確有參與詐騙被害人丙○財物之犯
    行，且未曾為警方刑求之抗辯。足見，其於原審審理時所為之刑求抗辯，僅係臨
    訟杜撰之飾詞。警方不僅未為刑求逼供，其於檢察官偵查時之自白更與刑求無關
    ，俱見其檢察官偵查時之自白，確具有任意性。
  (4)被告己○○雖另辯稱其會在檢察官偵查時承認向丙○詐騙財物之犯行，其目的是
    要將與其有過節之案外人吳貴清拖下水云云。然本案並無案外人吳貴清參與詐騙
    丙○財物犯行之積極證據，固堪認定被告己○○確有可能為將與其有過節之案外
    人吳貴清拖下水而誣指案外人吳貴清參與詐騙丙○財物之犯行。惟如為達到誣陷
    他人的目的，而刻意杜撰自己亦有參與犯罪事實，自陷遭刑事訴追之窘境，則顯
    然與常情有違。且有無誣陷他人參與自己實施之詐欺取財犯行，與自己有無實施
    詐欺取財犯行，係屬二事，不容混淆。況被告己○○在檢察官於九十二年四月三
    十日開庭偵訊時，業已明確表示案外人吳貴清並未參與詐騙丙○財物之犯行，惟
    仍坦承自己有為詐騙丙○財物之犯行。參酌其於檢察官偵訊時自白詐騙丙○財物
    之過程，與被害人丙○證述被害過程之基本事實相互吻合，而被害人丙○之郵政
    存簿儲金簿亦確係在被告己○○駕駛之自用小客車內，為警方所查獲，有臺中縣
    警察局烏日分局搜索扣押筆錄及丙○前開郵政存簿儲金簿在卷可稽。益證被告己
    ○○雖有誣陷案外人吳貴清之情形，然並不影響其於檢察官偵查時自白詐騙丙○
    財物事實之真實性。
  (5)扣案之被害人丙○郵局儲金簿雖僅有九十一年五月十四日提領現金三十五萬元之
    交易紀錄，然被害人丙○之帳戶原屬北屯郵局，上開存摺確實係於九十一年五月
    十四日領款日於領款郵局即漢口郵局換發無訛，此經本院向台中郵局函查明確（
    見本院卷第一二六頁），足見上開儲金簿係因上開提款日恰巧列印完畢而由提款
    郵局當場補發新儲金簿，因此尚無從為被告己○○有利之認定。而被告己○○於
    本院雖辯稱上開儲金簿係經報紙廣告向不詳人士所購得，惟本院衡諸郵局儲金簿
    若缺乏提款卡或印章均無法單獨使用，而現今報紙廣告所出賣帳戶通常包含提款
    卡，足供買受人使用上開帳戶，被告己○○僅購入儲金簿，卻無法使用帳戶顯與
    常情不符。另被告己○○雖辯稱購處儲金簿用以調換存摺之用，惟被告己○○如
    欲找尋被害人詐欺，豈能欲知下一位被害人之存摺是哪一金融行庫，而能預先購
    入該行庫之存摺預備用以掉包？被告己○○上開辯詞顯屬虛偽，不足採信。另被
    害人丙○遭盜領存款之提款單上字跡，雖顯與被告己○○不符，然被害人丙○既
    已指訴歹徒共有二名，除被告己○○外尚有另一名不詳姓名之成年歹徒，則上開
    提款單上字跡縱與被告己○○不符，然因即可能係另一名歹徒所為，故亦無法據
    此為被告己○○有利之認定。
  (6)按郵局為便利存款人取款而印刷任人索取填寫之郵政存簿儲金提款單，非可流通
    市面得以自由轉讓，係屬私文書之一種。另按警察係屬人民之公僕，職司依法維
    持公共秩序，保謢社會安全，防止一切危害，促進人民福利等任務，有協助偵查
    犯罪、執行搜索、扣押、拘提及逮捕等職權（警察法第二條、第九條參照），是
  刑警證係屬刑法第二百十二條所規定表彰服務之證書。本件被告己○○與不詳姓
    名之成年人共同行使偽造之上開提款盜領存款，渠二人上開行為即與刑法第二百
    十六條、第二百十條之行使偽造私文書要件相符。又扣案之「警政署刑事警察局
    刑警證」【張光正名義】一張，經送內政部警政署刑事警察局鑑定結果，確屬偽
    造之刑警證等情，有內政部警政署刑事警察局九十二年七月十日刑鑑字第０九二
    ０一一九五八一號函在卷足稽（見原審卷第一六九至一七○頁），且上開扣案之
    刑警證除格式內容係屬偽造外，並未貼有照片，而由被告己○○以其自身照片先
    行黏貼於塑膠封套，在套入上開偽造之刑警證等情，有扣案之「己○○」之照片
    （含塑膠封套）一張、套入方式之示範照片一幀（警訊卷第三○頁）足證，故被
    告己○○將個人照片粘貼於塑膠封套，再套入前開偽造之「警政署刑事警察局刑
    警證」，據此偽造張光正名義之刑警證，實已符合偽造刑警證（服務證書）之要
    件，其並持以冒充法務部調查犯罪之公務員，而行使其調查犯罪之職權，自該當
    行使偽造服務證書罪及冒充公務員行使其職權罪，從而本件事證明確，被告己○
    ○上開犯行應堪認定。
(二)【有關竊取車牌及被害人宓阿毛部分】
   (1)被害人宓阿毛遭被告己○○、甲○○詐欺取財未遂等情，業據被告己○○、甲
     ○○於原審、本院審理時自白不諱，核與被害人宓阿毛於原審以證人身分結證
     情節相符。此外，並有被害人宓阿毛自行書寫之郵政存簿儲金提款單、郵政存
     簿儲金簿影本、被告二人預備用以掉包真鈔之玩具鈔票五百七十七張、郵政存
     簿儲金提款單（蓋有「宓阿毛」印文）六張、偽造「張光正」名義之「警政署
     刑事警察局刑警證」一張、「甲○○」照片一張、犯罪計畫二本、詐欺名冊一
     本扣案可資佐證，故被告二人上開自白應與事實相符而堪採信。
   (2)被告甲○○於本院對於右揭連續攜帶兇器行竊車號５Ｑ－７０８５號、車號Ａ
     ８－８２２７號自用小客車車牌各二面之事實雖坦承不諱，惟供稱係單獨竊取
     ，被告己○○並未共同參與竊取車牌云云，惟查：被告己○○於警訊中否認
     知悉上開車牌之來源，直至內勤檢察官初訊及法官羈押訊問時才坦承上開車牌
     係其所竊取等情（見偵查卷第二三頁、聲羈卷第五頁背面）；另於九十二年四
     月十四日檢察官偵查中亦坦承竊取上開車牌（見偵查卷第八七頁）；復於原審
     法官訊問之初亦坦承於右揭時地連續竊取車牌，被告甲○○僅係負責改掛車牌
     等情（見原審卷第二七至二九頁），核被告己○○所供稱竊盜情節與被害人丁
     ○○、乙○○於警詢時陳述失竊情節相符，且被告甲○○於警訊中亦供稱上開
     車牌係被告己○○所竊取（見警訊卷第五頁背面），足證被告己○○上開自白
     應與事實相符。被告己○○於九十二年六月二十六日原審翻異前詞，改稱上
     開車牌係由被告甲○○一人所竊取云云，惟被告甲○○當場否認（見原審卷第
     一一九頁）；九十二年八月六日原審審理時，被告己○○再度供稱車牌係被告
     甲○○所竊取，其並不在場云云，被告甲○○始稱車牌係其所竊取，先前因為
     想交保而不敢承認云云（見原審卷第一七四頁），嗣於原審及本院審理時，被
     告甲○○均改稱係由其獨自竊取上開車牌云云，本院審之被告甲○○因毒品案
     件經法院判處有期徒刑一年六月確定，並於九十二年五月二十九日起即入監執
     行，此有台灣高等法院被告全國前案紀錄表一份在卷足憑，則被告甲○○於九
     十二年六月二十六日原審審理時即已在監執行，顯無其所稱欲請求交保才否認
     竊取車牌之可能。又上開車牌係不同時間所竊得，其中５Ｑ－７０８５號車牌
     由被告甲○○改懸在己○○所借得之前揭自用小客車原車牌上，另車號Ａ８－
     ８２２７號車牌則置於後車廂備用，揆此情形，若非被告己○○共同參與竊盜
     ，上開車牌豈會不同時間竊取，而分別改懸、放置其使用之車輛上？故被告甲
     ○○上開辯稱獨自竊取上開車牌云云，顯屬附和並迴護被告己○○之詞，不足
     採信。被告己○○、甲○○於原審供稱改懸竊得之車牌係為掩飾渠二人詐欺
     犯罪之形跡，被告二人既共同謀議詐取被害人財物，渠二人為避免詐欺犯行曝
     光，遮掩形跡，顯係基於共同犯意之聯絡，始竊取上開車牌甚明。此外，並有
     贓物認領保管單、車牌尋獲電腦輸入單、車輛竊盜、車牌失竊盜資料個別查詢
     報表－查詢車牌認可資料附卷足資佐證，從而被告二人共同竊取上開車牌之犯
     行即堪認定。
   (3)被告甲○○雖否認有偽造「警政署刑事警察局刑警證」等語，然扣案之「警政
     署刑事警察局刑警證」確屬偽造已如前述，而被告甲○○既有將個人照片浮貼
     於塑膠封套，再套用於上開偽造之「警政署刑事警察局刑警證」上，據此偽造
     刑警證一節，亦有扣案之被告甲○○照片（含塑膠封套）一張、上開粘有照片
     之塑膠封套確實可套用至上開偽造刑警證之照片（見警訊卷第三○頁）可參，
     且被告甲○○於詐欺被害人宓阿毛時確實曾出示證件冒稱檢警人員等情，亦經
     被害人宓阿毛指訴甚明，故被告甲○○、己○○上開行為均已符合偽造刑警證
     （服務證書）之要件，其並持以冒充法務部調查局人員、警員等調查犯罪之公
     務員，而行使其調查犯罪之職權，自亦該當行使偽造服務證書罪及冒充公務員
     行使其職權罪之構成要件，被告甲○○所辯顯不足採信。綜上所述，本案事證
     明確，被告己○○、甲○○犯行均堪認定。
二、核被告己○○就事實欄二所示之犯罪事實，係犯刑法第二百十六條、第二百十二
    條之行使偽造服務證書罪、第一百五十八條第一項之冒充公務員而行使其職權罪
    、第二百十六條行使第二百十條之偽造私文書罪及第三百三十九條第一項之詐欺
    取財罪。被告己○○盜用「丙○」印章之行為，係偽造郵政存簿儲金提款單私文
    書之階段行為，偽造服務證書、私文書之低度行為，應分別為行使服務證書及私
    文書之高度行為所吸收，均不另論罪。被告己○○與前開不詳姓名成年男子間，
    就事實欄二所示之犯行，有犯意聯絡及行為分擔，為共同正犯。被告己○○所犯
    前開四罪間，有方法結果之牽連關係，為牽連犯，依刑法第五十五條規定，從一
    重以行使偽造私文書罪處斷。被告己○○冒充公務員行使其職權部分，公訴意旨
    雖未論及，然既與前開起訴部分有牽連犯裁判上一罪關係，本為起訴效力所及，
    本院自應併予審理。
三、次按梅花扳手、螺絲起子均為金屬製品，質地極為堅硬，且螺絲起子形狀極為尖
    銳，客觀上足以危害他人生命、身體之安全，自屬兇器。核被告己○○、甲○○
    就事實欄三所為，係犯刑法第二百十六條、第二百十二條之行使偽造服務證書罪
    、第一百五十八條第一項之冒充公務員而行使其職權罪、第三百二十一條第一項
    第三款之攜帶兇器竊盜罪、第三百三十九條第三項、第一項之詐欺取財未遂罪。
    被告二人偽造服務證書之低度行為，應為行使之高度行為所吸收，不另論罪。被
    告己○○、甲○○間，就事實欄三所示之犯行，有犯意聯絡及行為分擔，均為共
    同正犯。渠等先後二次攜帶兇器竊盜犯行，時間緊接、方法相同，觸犯構成要件
    相同之罪名，顯係基於概括犯意反覆為之，為連續犯，依刑法第五十六條規定以
    一罪論，並加重其刑。被告二人所犯前開四罪間，有方法結果之牽連關係，為牽
    連犯，依刑法第五十五條規定，從一重以連續攜帶兇器竊盜罪處斷。被告己○○
    、甲○○冒充公務員而行使其職權及被告甲○○連續攜帶兇器竊盜部分，公訴意
    旨雖未論及，然既與前開起訴部分有牽連犯裁判上一罪關係，本為起訴效力所及
    ，本院自應併予審理。被告己○○就事實欄二、三之犯行內容，雖均有行使偽造
    服務證書、冒充公務員而行使其職權及詐欺取財犯行，然二者犯罪時間相隔將近
    一年，顯係另行起意為之，難認係基於概括犯意，而有連續犯裁判上一罪關係，
    公訴意旨及理由認被告己○○就事實二、三所載之行使偽造服務證書罪及詐欺取
    財罪，有連續犯裁判上一罪關係，容有未洽，併予說明。被告己○○所犯行使偽
    造文書罪及連續攜帶兇器竊盜罪，犯意各別，罪名不同，應分論併罰之。
四、原審判決固有相當見地，惟：(1)原審判決就被告己○○所犯事實欄二所示之犯行
    ，於主文漏未記載足生損害於他人，顯有未洽；(2)原審判決就被告二人所犯事實
    欄三所示加重竊盜犯行，於理由內敘明被告二人坦承不諱，然本院核之被告二人
    於原審並未坦承共同加重竊盜，原審判決認定事實與卷內證據已有不符，且原審
    認定係由被告甲○○著手竊取車牌，然依本院前揭所述，應認被告二人基於共同
    概括犯意之聯絡，由被告己○○先後著手竊取車牌，再由被告甲○○將竊得之車
    牌改懸於被告己○○使用之上開車輛上，故原審判決就此部分之事實認定亦有未
    洽。(3)末按刑法第三十八條第一項第二款所定得沒收之供犯罪預備之物，係指供
    實施犯罪行為為目的所預備之物，而未使用者而言，且必於犯罪有直接關係，即
    足當之。並不以該罪有處罰預備犯罪之明文規定者為限。茍行為人已著手實施犯
    罪行為，其事先預備供犯罪而未及使用之物，非不得依此規定宣告沒收，此有最
    高法院九十三年台上字第一六三○號判決可資參考。另最高法院七十六年度台上
    字第六七九○號判決意旨雖曾稱：「供犯罪預備之物，須法律處罰其預備犯罪之
    行為，若預備行為在法律上不成立犯罪，即無依該條款沒收之可言。」，惟果如
    上開判決意旨所稱，被告預備行為既已為法律所明文處罰，則供被告上開預備行
    為所使用之物，即應屬「供犯罪所用之物」，即無成為「預備供犯罪所用之物」
    ，因此上開判決意旨顯有不當，不應再引為參考依據，原審判決遽引上開不當之
    判決意旨，認定扣案之四十八張空白提款單不需宣告沒收，其法律見解尚有未洽
    。被告二人上訴仍以前揭情詞置辯，雖無理由，然原審判決既有上開瑕疵，自應
    由本院撤銷改判。爰審酌被告己○○因違反槍砲彈藥刀械管制條例案件，刻正於
    臺灣高等法院臺中分院審理中，猶不知戒慎行事，被告甲○○則係於假釋期間再
    為本案事實欄三所示之犯行，此有臺灣高等法院被告全國前案紀錄表及臺灣臺中
    地方法院檢察署刑案資料查註紀錄表附卷可稽，堪認渠等品行不佳，且均無悛悔
    向上之意，並斟酌被告己○○、甲○○均屬年輕力壯，不思以正當途徑合法掙取
    金錢，竟計劃性蒐集榮民資料，以冒充公務員行使調查犯罪職權之詐術，以調查
    犯罪為由誘騙年長而守法之被害人，詐取渠等多年來之積蓄及財產，對被害人之
    損害極為重大，且渠等施用之詐術手段，係針對善良百姓奉公守法配合偵查機關
    調查犯罪之心態，相較於一般刮刮樂詐欺集團係利用被害人貪婪之心，明顯不同
    ，且惡性更為重大及被告己○○、甲○○犯後均未完全坦承犯行之態度等一切情
    狀，分別量處如主文第二項、第三項所示之刑，並就被告己○○所處有期徒刑，
    定其應執行之刑。
五、偽造「張光正」名義之「警政署刑事警察局刑警證」一張、「己○○」照片一張
    ，係被告己○○所有，且係供其事實欄二犯罪所用之物；偽造「張光正」名義之
    「警政署刑事警察局刑警證」一張（與事實欄二之「警政署刑事警察局刑警證」
    係同一張，惟又經己○○、甲○○更換粘貼甲○○照片之塑膠封套重新偽造）、
    「甲○○」照片一張、玩具鈔票五百五十七張、蓋有「宓阿毛」印文者之郵政存
    簿儲金提款單六張、犯罪計畫二本、詐欺名冊二本、梅花扳手一支、十字起子一
    支，為被告己○○、甲○○所共有，供犯事實三犯罪所用之物，均業如前述，另
    扣案之空白郵局提款單，係屬被告預備用以詐欺犯罪所用之物，爰均依刑法第三
    十八條第一項第二款規定宣告沒收。又偽造丙○名義之郵政存簿儲金提款單上「
    丙○」印文一枚，係被告己○○、甲○○盜用「丙○」印章蓋印之印文，並非偽
    造之印文，無從依刑法第二百十九條規定沒收。至於扣案之丙○郵政存簿儲金簿
    ，應發還被害人丙○、而扣案之羅專豪華南商業銀行存摺、警徽貼紙，並無任何
    證據證明與本案犯罪有關，均無從為沒收之諭知，附此說明。
六、檢察官移送併辦意旨略以：被告己○○、甲○○共同基於意圖為自己不法之所有
    ，於九十一年十一月十六日，分別冒充檢察官及警察，向被害人庚○佯稱其國民
    身分證遭人冒用，需拿出郵局郵政存簿儲金簿供查證，致被害人陷於錯誤而交付
    郵政存簿儲金簿，被告己○○、甲○○則趁機盜領六萬三千元，因認被告己○○
    、甲○○涉犯刑法第三百三十九條第一項之詐欺取財罪嫌。訊據被告己○○、甲
    ○○則堅詞否認有為詐騙被害人庚○財物之行為，並均辯稱：應係被害人庚○指
    認錯誤等語。經查：
  (一)按認定犯罪事實所憑之證據，雖不以直接證據為限，間接證據亦包括在內。然而
    無論直接或間接證據，其為訴訟上之證明，須於通常一般之人均不致有所懷疑，
    而得確信其為真實之程度者，始得據為有罪之認定，倘其證明尚未達到此一程度
    ，而有合理之懷疑存在時，事實審法院復已就其心證上理由予以闡述，敘明其如
    何無從為有罪之確信，因而為無罪之判決，尚不得任意指為違法（最高法院七十
    六年度臺上字第四九八六號判例參照）。
  (二)被害人庚○警詢之初陳稱其被害時間係九十一年十一月十六日下午，被害金額是
    六萬三千元等語；於檢察官偵查時則陳稱被害時間為九十一年十月或十一月，被
    害金額是六萬三千元等語；於原審審理時則陳稱被害時間大約為九十一年十月或
    十一月，被害金額六萬三千元，其個人部分是二萬七千元，另外三萬六千元則係
    另名被害人趙有根的部分等語。就被害時間、被害金額等主要基本事實，前後供
    述迥異，已難令人遽信。
  (三)依原審向中華郵政股份有限公司臺中郵局函調被害人庚○臺中大坑口郵局帳號0
    000000號郵政存簿儲金帳戶交易詳情觀之，被害人庚○前開帳戶在九十一
    年十月、十一月間，並無六萬三千元或二萬七千元之現金提領紀錄。而九十一年
    九月二十六日雖有二萬七千元之現金提領紀錄，然亦與被害人庚○陳述之被害時
    間不符，有中華郵政股份有限公司臺中郵局九十二年六月二十五日中管字第０九
    二二一０一五六０號函附之帳戶交易詳情在卷足憑（見九十二年度他字第九五五
    號卷第二二頁背面）。又依上開帳戶交易詳情及其上記載之交易代號對照以觀，
    前開九十一年九月二十六日之二萬七千元提領紀錄，係屬現金提款模式。然被害
    人庚○於原審陳稱：「他們找我到大坑派出所去，開到一半說算了不要過去了，
    又回到我家。到我家後，要我拿存摺給他看，他打電話，說沒有密碼查不出來。
    我就告訴他我的密碼，後來假裝是警察的人就跟我講說：『你拿私章給我看看』
    ，結果他利用我不注意的時候，蓋上去了，但我沒有看到他蓋章。他有把我的存
    摺還給我，我後來發現存摺的最後一頁被撕掉了。」等語。顯見行騙歹徒係在回
    到被害人庚○住處後始向其索取郵政存簿儲金簿，且於當場歸還，歹徒嗣後既未
    持有被害人庚○之郵政存簿儲金簿，如何能以現金提款模式提領二萬七千元。
  (四)綜前所述，被害人庚○雖具體指認被告己○○、甲○○為向其詐欺取財之歹徒，
    然其指述之被害過程既有前開明顯之瑕疵，而存有合理之懷疑，無法確認其為真
    實，自難單以其指述為被告己○○、甲○○不利之認定。此外，本院復查無其他
    積極證據足資證明被告己○○、甲○○有何併案意旨所指之詐欺取財行為，核屬
    不能證明被告己○○、甲○○此部分犯罪，惟此部分既未經檢察官提起公訴，本
    院無從逕為無罪之諭知，自應退回檢察官另為適法之處理。
七、據上論斷，應依刑事訴訟法第三百六十九條第一項前段、第三百六十四條、第二
    百九十九條第一項前段，刑法第二十八條、第五十六條、第一百五十八條第一項
    、第二百十六條、第二百十條、第二百十二條、第三百二十一條第一項第三款、
    第三百三十九條第一項、第五十五條、第五十一條第五款、第三十八條第一項第
    二款，罰金罰鍰提高標準條例第一條前段，判決如主文。
本案經檢察官戊○○到庭執行職務。
中      華      民      國      九十三      年      八      月    五    日
                                    臺灣高等法院臺中分院刑事第八庭
                                          審判長法  官  羅  得  村
                                                法　官  黃　文　進
                                                法　官  陳  毓  秀
右正本證明與原本無異。
（被告己○○行使偽造文書部分得上訴，餘不得上訴）
如不服本判決應於收受送達後十日內向本院提出上訴書狀，其未敘述上訴之理由者並
得於提起上訴後十日內向本院補提理由書（均須按他造當事人之人數附繕本）。
                                                書記官  蕭  玉  真
中      華      民      國      九十三   年     　八      月     六     日
附錄本案論罪科刑主要法條：
國刑法第二百十六條
行使第二百十條至第二百十五條之文書者，依偽造、變造文書或登載不實事項或使登
載不實事項之規定處斷。
刑法第二百十條
偽造、變造私文書，足以生損害於公眾或他人者，處五年以下有期徒刑。
刑法第三百二十一條
犯竊盜罪而有左列情形之一者，處六月以上、五年以下有期徒刑：
一  於夜間侵入住宅或有人居住之建築物、船艦或隱匿其內而犯之者。
二  毀越門扇、牆垣或其他安全設備而犯之者。
三  攜帶兇器而犯之者。
四  結夥三人以上而犯之者。
五  乘火災、水災或其他災害之際而犯之者。
六  在車站或埠頭而犯之者。
前項之未遂犯罰之。                                                      Ａ
